【裁判字號】    90,訴,268
【裁判日期】    900726
【裁判案由】    廢棄物清理法
【裁判全文】
臺灣彰化地方法院刑事判決                            九十年度訴字第二六八號
    公  訴  人  臺灣彰化地方法院檢察署檢察官
    被      告  丙○○○○實業有限公司
    兼代表人    乙○○
    被      告  丁○○
右列被告等因違反廢棄物清理法案件，經檢察官提起公訴（八十九年度偵字第九○一
七號、九十年度偵字第七二三號），本院判決如左︰
    主      文
丙○○○○實業有限公司其負責人、受僱人因執行業務未依廢棄物清理法第二十條規
定領有廢棄物清除、處理許可證或核備文件，從事廢棄物清除、處理，科罰金陸萬伍
仟元。
乙○○共同法人之負責人因執行業務未依廢棄物清理法第二十條規定領有廢棄物清除
、處理許可證或核備文件，從事廢棄物清除、處理，處有期徒刑壹年肆月，併科罰金
陸萬伍仟元，罰金如易服勞役，以罰金總額與陸個月之日數比例折算。緩刑伍年。
丁○○共同法人之受僱人因執行業務未依廢棄物清理法第二十條規定領有廢棄物清除
、處理許可證或核備文件，從事廢棄物清除、處理，處有期徒刑壹年貳月，併科罰金
參萬肆仟元，罰金如易服勞役，以參佰元折算壹日。緩刑伍年。
    事      實
一、乙○○係丙○○○○實業有限公司（下稱矽利光公司）之負責人，其明知事業廢
    棄物之清除、處理，除以再利用之方式外，應以廢棄物清理法第十三條所列各款
    、各目之方式為之，且矽利光公司亦未依廢棄物清理法第二十條之規定，向地方
    主管機關申請核發廢棄物清除、處理許可證或核備文件，因趕著加工，竟於民國
    八十九年十一月二十四日下午四時二十分許，將矽利光公司所產生之橡膠、汽車
    零件等一般事業廢棄物，交由具有共同犯意聯絡之公司員工丁○○任意棄置彰化
    縣埔鹽鄉天盛村舊濁水溪畔，並放火燃燒，藉以回收廢棄物中之銅之汽車零件再
    加工，而從事矽利光公司事業廢棄物之清除、處理之工作，隨即為趕到現場之警
察當場查獲。
二、案經彰化縣警察局溪湖分局報請臺灣彰化地方法院檢察署檢察官偵查起訴。
    理      由
一、右揭事實業據被告丁○○坦承不諱，惟辯稱係伊一人所為，矽利光公司之負責人
    乙○○並不知情云云；被告乙○○矢口否認涉有右揭犯行，辯稱：其並未將上開
    事業廢棄物交由被告丁○○拿去外面燒，與他無關云云。經查：右揭事實業據被
    告丁○○於偵查中供述明確，復有稽查紀錄一份及現場照片四幀在卷可稽，且被
    告乙○○負責經營之矽利光公司員工僅十餘人，規模不大，對於被告丁○○係以
    何方式回收汽車零件應有相當之認識與處理經驗，故其辯稱與他無關云云，並不
    足採。被告丁○○事後於本院翻異前供，改稱係伊一人所為，被告乙○○並不知
    情云云，無非係迴護被告乙○○之詞，亦不足採信。本件事證明確，被告等二人
    之犯行，均堪認定。
二、按廢棄物清理法第二十二條第四項對法人科以罰金之規定，係採兩罰制，即因現
    行法制認法人無犯罪能力，故規定法人之負責人、受僱人因執行業務而犯同條第
    一、二項之罪者，除法人之負責人應加以處罰外，對該法人亦科以罰金刑，故不
    以該法人有故意或過失為前提。核被告乙○○、丁○○所為，係犯廢棄物清理法
    第二十二條第二項第四款前段之未依廢棄物清理法第二十條規定領有廢棄物清除
    、處理許可證或核備文件，從事廢棄物清除、處理罪；被告矽利光公司之負責人
    、受僱人因執行業務犯廢棄物清理法第二十二條第二項第四款之罪，被告矽利光
    公司應依同條第四項規定予以論處。被告乙○○、丁○○二人間，對於上開犯行
    有犯意聯絡及行為分擔，為共同正犯。爰審酌被告等對於環境衛生所產生之危害
    、犯罪所得之利益及其犯罪動機、手段、智識程度等一切情狀，各量處如主文所
    示之刑，並諭知被告乙○○、丁○○所處罰金部分易服勞役之折算標準。又被告
    乙○○、丁○○前均未受有期徒刑以上刑之宣告，有臺灣彰化地方法院檢察署刑
    案資料查註紀錄表及臺灣高等法院被告全國前案紀錄表附卷可憑，其等經此教訓
    ，當知警惕，而無再犯之虞，本院認為本件所宣告之刑，以暫不執行為適當，爰
    均宣告緩刑五年，以啟自新。
三、至於公訴意旨認被告等所為另涉犯廢棄物清理法第二十二條第二項第一、二款之
    罪嫌一節，經查：被告等所棄置之事業廢棄物非屬溶出毒性事業廢棄物，且該廢
    棄物燃燒後之殘餘物是否屬有害事業廢棄物，需先將該燃燒後之殘留物進行採樣
    與檢驗後，再依「有害事業廢棄物認定標準」規定內容進行研判，如屬上述法令
    規定內容者，方可認定屬有害事業廢棄物等情，分據行政院環境保護署九十年五
    月三十日、六月十五日（九０）環署廢字第三三六二三、三六三八三號函明在卷
    。本件被告丁○○燃燒後之廢棄物並未當場取樣送驗一節，業據證人即彰化縣環
    保局人員甲○○到院證述在卷，是以被告等所棄置之廢棄物是否屬有害事業廢棄
    物，無從證明。再者該廢棄物燃燒後所產生之廢氣，及查獲當日棄置現場之廢棄
    物有無污染環境，亦無證據足以證明，從而被告等此部分之犯行即不能證明，惟
    公訴意旨認與前開有罪部分具有想像競合之裁判上一罪之關係，不另為無罪之諭
    知。
據上論斷，應依刑事訴訟法第二百九十九條第一項前段，廢棄物清理法第二十二條第
二項第四款、第四項，刑法第十一條前段、第二十八條、第四十二條第二項、第三項
、第七十四條第一款，罰金罰鍰提高標準條例第二條，判決如主文。
本案經檢察官簡燕子到庭執行職務。
中      華      民      國    九十      年      七      月    二十六    日
                                 臺灣彰化地方法院刑事第二庭
                         法      官   李  水  源
右正本證明與原本無異。
如不服本判決，應於送達後十日內向本院提出上訴狀( 須附繕本 )。
                                    法院書記官   廖  建  興
中      華      民      國    九十      年      八      月      二      日
廢棄物處理法第二十二條第二項第四款、第四項：
有左列情形之一者，處一年以上五年以下有期徒刑，得併科一百萬元以下罰金：
四、未依第二十條規定領有廢棄物清除、處理許可證或核備文件內容貯存、清除、處
    理廢棄物者。
法人之負責人、法人或自然人之代理人、受僱人或其從業人員因執行業務犯第一項、
第二項之罪者，除處罰其行為人外，對該法人或自然人科以罰金。


司法院資訊處製作；財團法人民間司法改革基金會備份。
